【裁判字號】    97,重訴,12
【裁判日期】    970813
【裁判案由】    損害賠償
【裁判全文】
臺灣高等法院臺中分院民事判決          97年度重訴字第12號
原      告  甲○○○
兼上一人
訴訟代理人  乙○○
原      告  丙○○
            庚○○
兼上二人
訴訟代理人  戊○○
原      告  己○○
                        號
被      告  丁○○
                        122.
上列被告因業務過失致死案件，經原告提起附帶民事訴訟，請求
損害賠償，由本院刑事庭裁定移送，本院於中華民國97年8月6日
言詞辯論終結，並為判決如下：
    主  文
被告應給付(一)原告甲○○○新台幣捌拾柒萬玖仟壹佰肆拾參元(二)
原告戊○○新台幣壹拾伍萬柒仟玖佰貳拾伍元(三)原告乙○○新台
幣參拾玖萬柒仟肆佰伍拾玖元(四)原告丙○○、己○○、庚○○各
新台幣參拾伍萬元，及均自民國九十六年十二月十二日起至清償
日止按年息百分之五計算之利息。
原告其餘之訴駁回。
本判決第一項於原告甲○○○以新台幣貳拾玖萬參仟零肆拾捌元
，原告戊○○以新台幣伍萬貳仟陸佰肆拾貳元，原告乙○○以新
台幣壹拾參萬貳仟肆佰捌拾陸元，原告丙○○、己○○、庚○○
各以新台幣壹拾壹萬陸仟陸佰陸拾陸元供擔保得假執行。
原告其餘假執行之聲請駁回。
訴訟費用由原告負擔佰分之陸拾玖，餘由被告負擔。
    事實及理由
一、被告經合法通知未於言詞辯論期日到場，核無民事訴訟法第
    三百八十六條各款所列情形，爰經原告聲請由其一造辯論而
    為判決。
二、本件原告主張：
  (一)被告丁○○係計程車駕駛，為從事駕駛業務之人，於民國（
    下同）九十五年七月二十日上午六時十分許，駕駛車號
    982-MG 號營業自小客車，沿彰化縣福興鄉台七十六線由西
    向東方向行駛，途經彰化縣福興鄉台七十六線與福興鄉○○
    路○○路口時，原應注意車輛行駛時，駕駛人應注意車前狀
    況，隨時採取必要之安全措施，而依當時情形，天氣晴朗、
    視距良好、路面乾燥無缺陷、亦無障礙物，亦無不能注意之
    情形，竟疏於注意，未注意車前狀況，適有原告等之親屬即
    被害人黃經騎乘車號KOH-249號機車沿彰化縣福興鄉○○
    路由北往南方向行駛至上開交岔路口，因被告貿然行駛，致
    煞車不及而碰撞被害人黃經所騎乘之機車，致黃經人車
    倒地後，受有顱內出血、頭部外傷之傷害，經送醫急救後不
    治死亡，案經台灣彰化地方法院檢察署向台灣彰化地方法院
    提起公訴，並由該院及鈞院刑事庭判決有罪在案。
  (二)按「因故意或過失，不法侵害他人之權利者，負損害賠償責
    任。」、「不法侵害他人致死者，對於支出醫療及增加生活
    上需要之費用或殯葬費之人，亦應負損害賠償責任。被害人
    對於第三人負有法定扶養義務者，加害人對於該第三人亦應
    負損害賠償責任。」、「不法侵害他人致死者被害人之父母
    子女及配偶雖非財產上之損害亦得請求賠償相當之金額。」
    、「汽車、機車或其他非依軌道行駛之動力車輛，在使用中
    加損害於他人者，駕駛人應賠償因此所生之損害。」民法第
    一八四條第一項前段、第一九二條第一、二項、第一九四條
    及第一九一條之二前段分別定有明文。經查，被告丁○○駕
    車行經交岔路口，本應注意車前狀況，且應減速慢行，作隨
    時停車之準備，而依當時情形並無不能注意之情事，竟疏未
    注意，貿然穿越該路段之交岔路口，致煞車不及而撞擊被害
    人黃經，並造成黃經因此人車倒地，傷重身亡。又查，
    原告甲○○○為被害人之妻，原告戊○○、丙○○、乙○○
    、己○○、庚○○則分別為被害人之子女，依法均對被告具
    有請求損害賠償權利之人，為此依侵權行為之法律關係提起
    本訴，求為：被告應給付：(一)原告甲○○○新台幣（下同）
    一百七十五萬八千二百八十六元（含扶養費二十五萬八千二
    百八十六元，殯葬費二十萬元及非財產上損害一百三十萬元
    ）；(二)原告戊○○一百三十二萬二千五百五十元（含醫藥費
    三千三百五十元，殯葬費十一萬九千二百元，非財產上損害
    一百二十萬元）；(三)原告乙○○一百三十萬五千零八十三元
    （含醫藥費五千零八十三元，殯葬費十萬元，非財產上之損
    害一百二十萬元）；(四)原告丙○○、己○○、庚○○等各一
    百二十萬元（均為非財產上之損害），及均自起訴狀繕本送
    達翌日起至清償日止按年息百分之五計算之利息。（原告起
    訴時原聲明被告應給付：(一)原告甲○○○一百五十五萬八千
    二百八十六元；(二)原告戊○○一百六十二萬七千六百三十三
    元；(三)丙○○、乙○○、己○○、庚○○等各一百二十萬元
    ，及均自起訴狀繕本送達翌日起至清償日止按年息百分之五
    計算之利息。嗣因原告戊○○起訴請求之醫藥費八四三三元
    中，係由原告乙○○支出其中之五千零八三元，此部分改由
    乙○○起訴；原告戊○○起訴請求之殯葬費四一九二００元
    係由原告甲○○○支出二十萬元，乙○○支出十萬元，此部
    分改由原告甲○○○、乙○○起訴，乃由原告甲○○○、乙
    ○○擴張聲明，由原告戊○○減縮聲明如上）。
三、查原告主張被告丁○○係計程車駕駛，為從事駕駛業務之人
    ，於民國九十五年七月二十日上午6時10分許，駕駛車號982
    -MG號營業自小客車，沿彰化縣福興鄉台76線由西向東方向
    行駛，途經彰化縣福興鄉台76線與福興鄉○○路○○路口時
    ，原應注意車輛行駛時，駕駛人應注意車前狀況，隨時採取
    必要之安全措施，而依當時情形，天氣晴朗、視距良好、路
    面乾燥無缺陷、亦無障礙物，亦無不能注意之情形，竟疏於
    注意，未注意車前狀況，適有原告等之親屬即被害人黃經
    騎乘車號KOH-249號機車沿彰化縣福興鄉○○路由北往南方
    向行駛至上開交岔路口，因被告貿然行駛，致煞車不及而碰
    撞被害人黃經所騎乘之機車，致黃經人車倒地後，受有
    顱內出血、頭部外傷之傷害，經送醫急救不治死亡，被告因
    上開業務過失致人於死罪業經台灣彰化地方法院刑事庭判處
    有期徒刑十月，減為有期徒刑五月，如易科罰金以新台幣一
    千元折算一日，並經本院駁回上訴等情，業經本庭調閱台灣
    彰化地方法院檢察署九十六年度調偵字第十號丁○○過失致
    死刑事案件全卷影本查明無訛。按汽車駕駛時，駕駛人應注
    意車前狀況及兩車併行之間隔，並隨時採取必要之安全措施
    ，道路交通安全規則第九十四條第三項定有明文。本件被告
    並無不能注意之情事，竟疏未注意及此，即貿然通過上開交
    岔路口，因而致發生車禍，致被害人黃經死亡，應認被告
    確有過失致被害人死亡之侵權行為（且被告對於原告主張之
    事實，已受合法之通知，未於本件言詞辯論期日到場，亦未
    提出準備書狀爭執，依民事訴訟法第二百八十條第一項、第
    三項之規定，視同對於原告主張之事實為自認）。
四、按「因故意或過失，不法侵害他人之權利者，負損害賠償責
    任。」、「不法侵害他人致死者，對於支出醫療及增加生活
    上需要之費用或殯葬費之人，亦應負損害賠償責任。被害人
    對於第三人負有法定扶養義務者，加害人對於該第三人亦應
    負損害賠償責任。」、「不法侵害他人致死者，被害人之父
    母子女及配偶，雖非財產上之損害亦得請求賠償相當之金額
    。」、「汽車、機車或其他非依軌道行駛之動力車輛，在使
    用中加損害於他人者，駕駛人應賠償因此所生之損害。」民
    法第一百八十四條第一項前段，第一百九十二條第一、二項
    ，第一百九十四條，第一百九十一條之二前段分別定有明文
    。本件原告自得依上開規定請求被告給付醫藥費、殯葬費、
    扶養費及非財產上之損害，茲分別就原告主張之各項請求審
    究如下：
  (一)醫療費用部分：原告主張原告乙○○支出醫療費用五０八三
    元，原告戊○○支出醫療費用三三五０元，業經提出醫療費
    收據四紙為證（見附帶民訴卷第26頁至27頁），此部分原告
    乙○○、戊○○之請求為有理由，應予准許。
  (二)殯葬費用部分：原告主張原告甲○○○支出殯葬費用二十萬
    元，原告乙○○支出殯葬費用十萬元，原告戊○○支出殯葬
    費用一一九二００元，業經提出殯葬費收據六紙為證（見附
    帶民訴卷第28頁至32頁），此部分原告甲○○○、乙○○、
    戊○○之請求為有理由，應予准許。
  (三)扶養費用部分：原告甲○○○主張伊係被害人黃經之妻，
    係21年9月21日生，於被害人黃經95年7月20日死亡時為74
    歲，依內政部所編之「93年臺閩地區簡易生命表」所示，尚
    有11.74年殘餘生命，而依法扶妻互負扶養義務，則其可受
    扶養之年限為11年，依滿70歲以上之扶養親屬寬減額每年為
    一一五五００元，分別計算被害人應負擔之扶養費，並參酌
    霍夫曼係數表，扣除一次給付年息百分之五之中間利息，即
    得出原告可請求之扶養費用為0000000元【計算公式
    ：115,500×8.0000000≒1,033,142，元以下四捨五入】，
    又對原告具有法定扶養義務之人除被害人黃經外，尚有原
    告乙○○、己○○及庚○○等3名子女，故原告甲○○○得
    向被告請求之扶養費用即為二五八二八六元【計算公式：
    1,033,142÷4≒258,286，元以下四捨五入】等情，業經提
    出戶籍謄本、93年台閩地區簡易生命表為證（見附帶民訴卷
    第12頁、22頁），此部分原告之請求為有理由，應予准許。
  (四)非財產上之損害：原告主張：原告甲○○○係被害人黃經
    之妻，雙方結縭至今已47餘年，彼此相敬如賓，感情十分融
    洽。詎料因被告之過失駕車行為，造成原告甲○○○與被害
    人從此天人永隔，實令原告悲痛逾恆，內心所受痛苦迄今仍
    無法平復。衡酌兩造之身分、地位及經濟能力等情，原告甲
    ○○○請求非財產上之損害一百三十萬元，原告戊○○、丙
    ○○、乙○○、己○○、庚○○等五人亦均為被害人黃經
    之子女（庚○○為黃經養子），侍奉被害人黃經至為孝
    順，突遇此喪父之痛，讓原告等同感悲傷不已，經衡酌原告
    之學、經歷與被告身為計程車駕駛人之職業等情，原告戊○
    ○等五人各請求一二０萬元之慰撫金等語。查原告甲○○○
    不識字，無恆產；戊○○高職畢業，已婚，育有四子，業水
    電，月收入約三、四萬元，擁有房地兩筆約值七、八百萬元
    ，另有汽車一輛；原告乙○○國中畢業，已婚，育有三個小
    孩，營業商，月入二萬元，無不動產或汽車；原告己○○高
    職畢業，弘光科技大學進修，已婚，育有三個小孩，目前開
    設幼稚園，任負責人，每月收入約十萬元，沒有不動產；原
    告丙○○國小畢業，已婚，育有三子均已成年，業家管，幫
    小孩做烘焙蛋糕，月入三萬多，沒有不動產；原告庚○○高
    職畢業，未婚，業蔬菜買賣，月入約五、六萬元，有兩三分
    田地；被告丁○○業計程車司機。本院斟酌兩造之教育程度
    、身分職業、經濟財產狀況及被告侵權行為態樣與嚴重性，
    及原告分別喪夫喪父所受痛苦之程度，認原告等上開請求之
    金額，尚屬合理相當，應予准許。
五、綜上所述，本件原告得主張所受損害之金額，原告甲○○○
    為一百七十五萬八千二百八十六元（計算公式為：200000＋
    ＋258286＋0000000＝0000000）；原告戊○○為一百三十二
    萬二千五百五十元（計算公式：3350＋119200＋0000000＝
    0000000）；原告乙○○為一百三十萬五千零八十三元（計
    算公式：5083＋100000＋0000000＝0000000）；原告丙○○
    、己○○、庚○○各為一百二十萬元。惟「損害之發生或擴
    大，被害人與有過失者，法院得減輕賠償金額或免除之」民
    法第二百十七條第一項定有明文。本件被告丁○○駕駛汽車
    疏未注意車前狀況，冒然通過上開交岔路口，致煞避不及撞
    及被害人黃經之機車，固有過失，惟被害人黃經騎車，
    亦疏未注意車前狀況，即通過上開交岔口，致煞閃不及與被
    告之汽車相撞，亦同有過失。依上開說明，本件於計算損害
    賠償之金額時，應依過失相抵之規定予以減輕。本院斟酌兩
    造之過失程度認為兩造所應負之過失比例均為百分之五十，
    依此計算原告甲○○○得請求之金額為八十七萬九千一百四
    十三元（計算公式：0000000÷2＝879143元）；原告戊○○
    得請求之金額為六十六萬一千二百七十五元；原告乙○○得
    請求之金額為六十五萬二千五百四十二元（計算公式：
    0000000÷2＝652542）；原告丙○○、己○○、庚○○得請
    求之金額均為六十萬元（計算公式：0000000÷2＝600000
    ）。
六、按強制汽車責任之保險人依強制汽車責任保險法規定所為之
    保險給付，視為被保險人損害賠償金額之一部分：被保險人
    受賠償請求時，得扣除之。強制汽車責任保險法第卅二條定
    有明文。查原告等因本件車禍自第一產物保險公司受領一百
    五十萬八千四百三十三元之強制汽車責任保險給付，有第一
    產物保險公司97年4月30日一產理字第9700B001號函及97年5
    月9日一產理字第9700B002號函可憑（見本院卷第33至34頁
    、37至47頁）。又原告主張渠等就上開金額所分受之給付分
    別為原告戊○○五十萬三千三百五十元（含甲○○○之二十
    五萬元部分），原告乙○○二十五萬五千零八十三元，原告
    丙○○、己○○、庚○○均為二十五萬元（見本院卷第28頁
    、50頁、57頁）。依上開說明，此項保險給付應自本件損害
    賠償額中扣除，經扣除後原告等可請求金額分別為原告戊○
    ○十五萬七千九百二十五元（計算公式：000000－000000＝
    157925）；原告乙○○三十九萬七千四百五十九元（計算公
    式：000000－000000元＝397459）；原告丙○○、己○○、
    庚○○均為350000元（000000－000000＝350000）；原告甲
    ○○○為879143元（原告甲○○○未分受，故扣除額為零）
    。原告等逾此範圍之請求為無理由，應予駁回。又原告請求
    自起訴狀繕本送達翌日起96年12月12日起至清償日止按年息
    百分之五計算之遲延利息，於法並無不合，惟應於原告上開
    勝訴核准之本金範圍內予以准許。原告另聲請准予供擔保宣
    告假執行，經核原告等勝訴部分其假執行之聲請為有理由，
    爰酌定相當之擔保金額予以宣告，敗訴部分其假執行之聲請
    亦失所附麗，應併予駁回。
七、據上論結，本件原告之訴為一部有理由，一部無理由，依民
    事訴訟法第四百六十三條、第七十九條、第七十八條、第八
    十五條第一項前段、第三百八十五條第一項前段、第三百九
    十條第二項，判決如主文。
中    華    民    國    97    年    8     月    13    日
                  民事第六庭    審判長法  官  袁再興
                                      法  官  盧江陽
                                      法  官  陳賢慧
以上正本係照原本作成。
如對本判決上訴，須於收受判決送達後20日內向本院提出上訴書
狀，其未表明上訴理由者，應於提出上訴後20日內向本院提出上
訴理由書（須按他造人數附具繕本）。
上訴時應提出委任律師為訴訟代理人之委任狀。具有民事訴訟法
第466條之1第1項但書或第2項之情形為訴訟代理人者，另應附具
律師及格證書及釋明委任人與受任人有該條項所定關係之釋明文
書影本。
                                      書記官  呂淑芬
中    華    民    國    97    年    8     月    14    日
                                                      Ａ


司法院資訊處製作；財團法人民間司法改革基金會備份。
